臺灣臺北地方法院民事簡易判決
111年度北簡字第12689號
原      告  陳培根  

被      告  張學智  
上列當事人間債務人異議之訴事件，於民國111年10月4日言詞辯
論終結，本院判決如下：
    主    文
原告之訴駁回。
訴訟費用由原告負擔。
    事實及理由
一、原告主張、聲明：110年度北院民公有字第000295號公證書(
    下稱系爭公證書)住宅租賃契約第七條規定，實際住用者為
    第三人陳晚新及其長子謝明哲，自101年1月4日設籍進住至1
    07年9月16日前，均由被告與陳晚新簽訂租賃契約承租系爭
    公證書所載之系爭房屋。107年9月15日陳晚新因事滯留大陸
    無法趕回台灣，情商原告代為續約，租賃契約書第五條註明
    「押租金由上期陳晚新租約期滿轉入」，所有各期應付租金
    亦均由陳晚新直接匯入被告帳戶。原告乃代第三人簽訂租約
    ，從未使用該租賃標的，亦非由原告支付租金，此為被告所
    明知。系爭房屋內，無一物屬原告所有，全部物品均為陳晚
    新及伊長子所有。簽訂公證書當場，原告就上開條文提出異
    議，並表明雙方皆心知肚明事實存在，被告仍堅持需予公證
    ，原告只好配合簽訂。詎110年12月租期屆滿，陳晚新欲續
    約，被告堅持收回不再續約，並堅持依公證書對原告提起強
    制執行，扣押原告所有上市股票，原告依民法第87條第1項
    所謂通謀虛偽意思表示，及公證法第70條公證人不得就違反
    法令事項及無效之法律行為，作成公證書之規定提起本訴。
    並聲明：請求判系爭公證書無效；願供擔保，請求撤銷被告
    強制執行命令。
二、被告答辯、聲明：當時是原告與訴外人陳晚新一起承租的，
    實際上誰付租金是另一回事，後來有租金拖延。本件被告本
    來就沒有要續約，因陳晚新說原告比較有能力，所以後來就
    是原告打契約。並聲明:如主文。
三、本院判斷的簡要說明：
(一)不爭執事項：被告持系爭公證書對原告聲請強制執行，並由
    本院以110年度司執字第136957號事件(下稱系爭執行)對原
    告強制執行在案。
(二)爭執事項：原告主張系爭公證書為通謀虛偽意思表示做成，
    是否可採?
  1.查，所謂通謀為虛偽意思表示，乃指表意人與相對人互相故
    意為非真意之表示而言，故相對人不僅須知表意人非真意，
    並須就表意人非真意之表示相與為非真意之合意，始為相當
    。又負舉證責任之一方，苟能證明間接事實並據此推認要件
    事實，雖無不可，並不以直接證明為必要，惟此經證明之間
    接事實與待證之要件事實間，須依經驗法則或論理法則足以
    推認其關聯性存在，且綜合各該間接事實，已可使法院確信
    待證之要件事實為真實者，始克當之，不得僅以推測之詞作
    為認定之依據(109年度台上字第1808號民事判決意見)。依
    上述最高法院判決意見及民事訴訟法第277條本文規定，原
    告主張系爭公證書係雙方通謀意思表示做成，即應由原告就
    通謀虛偽意思表示的要件事實，負舉證證明的責任，不得僅
    以推論的方式認定。
　2.次查，原告雖提出系爭公證書（補字卷第9-21頁）、陳晚新
    101年1月4日設籍謄本（補字卷第23頁）、被告親筆所書107
    年9月15日租賃契約書（補字卷第25-28頁）、111年6月14日
    北院忠110司執玄字第136957號執行命令（補字卷第29頁）
    等，至多僅能證明系爭公證書簽立前，系爭房屋係由陳晚新
    承租並設籍使用，原告若不欲擔任承租人，大可不必於系爭
    公證書上簽名，或表明係代理陳晚新簽立系爭公證書，自不
    可僅依上述證據，遽認被告明知系爭公證書是與原告通謀虛
    偽作成，並認系爭公證書有公證法第70條規定的情形，應予
    宣告無效，原告上項舉證主張，並無可採，系爭公證書應屬
    有效，亦無應撤銷系爭執行命令之必要。
四、綜上，原告依民法第87條第1項、公證法第70條，請求宣告
    系爭公證書無效，無理由，應駁回。又原告同時聲明願供擔
    保請求撤銷系爭執行命令，亦因本訴部分經駁回，而應併予
    駁回。
五、本件事證已明，當事人其餘主張、陳述、所提證據，經審酌
    後於不影響上述認定說明，故不詳論。
六、訴訟費用負擔，依民事訴訟法第78條。　　
中　　華　　民　　國　　111 　年　　11　  月　　29　　日
            臺灣臺北地方法院臺北簡易庭
                                    法  官  詹駿鴻
以上正本證明與原本無異。
如不服本判決，應於判決送達後20日內向本庭（臺北市○○○路0段
000巷0號）提出上訴狀。（須按他造當事人之人數附繕本）如委
任律師提起上訴者，應一併繳納上訴審裁判費。
中　　華　　民　　國　　111 　年　　11　　月　　29　　日
                                    書記官  徐宏華